【裁判字號】    92,上訴,981
【裁判日期】    920610
【裁判案由】    偽造文書
【裁判全文】
臺灣高等法院刑事判決                            九十二年度上訴字第九八一號
    上  訴  人
    即  被  告  丙○○
右上訴人因偽造文書案件，不服臺灣板橋地方法院九十一年度訴字第一０七五號，中
華民國九十一年十二月二十日第一審判決（起訴案號：臺灣板橋地方法院檢察署九十
年度偵字第七二六０號、九十年度偵緝字第一二五０號、第一一０八號），提起上訴
，本院判決如左：
    主  文
原判決關於丙○○部分撤銷。
丙○○無罪。
    理  由
一、公訴意旨略以：甲○○（另經臺灣板橋地方法院判決確定）受被告丙○○之委託
    ，為幫助乙○○（另由臺灣板橋地方法院檢察署檢察官偵查中）向彰化銀行光復
    分行申請信用卡，而與丙○○、乙○○等人，共同基於行使偽造文書之犯意聯絡
    ，由甲○○於八十九年七月十五日，在其位於臺北市○○區○○路三十四號四樓
    之住處內，以前開於八十八年間某日在臺北縣板橋市某印章店內，委由不知情之
    店員偽刻「立法委員馮定國」之印章，偽造立法委員馮定國之署押及印文，並偽
    造馮定國之特別助理在職證明書之私文書。再交由乙○○於八十九年七月二十五
    日持該偽造之在職證明書向彰化銀行光復分行人員李夏秋申辦信用卡，足以生損
    害於馮定國及彰化銀行對信用卡核發業務管理之正確性，惟經該行承辦人員發覺
    有異，向立法委員馮定國辦公室人員查證後未予核發，因認被告丙○○涉犯刑法
    第二百十六條、第二百十條之行使偽造私文書罪嫌云云。
二、本件公訴人認被告涉犯右開被訴之犯行，係以甲○○於警訊及偵查中供承被告丙○○知悉其非立法委員馮定國之特別助理，亦明知上開請託書及在職證明書均係
    偽造之私文書仍持以行使等語，及何范綺芬於警詢中亦稱丙○○知道甲○○根本
    不是立法委員馮定國之特別助理，他知甲○○並沒有經馮立委授權使用章戳等語
    ，復有甲○○所偽造之請託書二紙及在職證明書一紙在卷可稽為其論據。
三、訊據被告堅決否認有上開犯行，辯稱：甲○○和乙○○都是我的朋友，我只介紹
    他們認識，不知道他們做些什麼事，而且甲○○也沒有說我有參與犯案，我是事
    後才知道的，沒有實際參與等語。
四、按犯罪事實應依證據認定之，無證據不得推定其犯罪事實，又不能證明被告犯罪
    者，應諭知無罪之判決，刑事訴訟法第一百五十四條、第三百零一條第一項定有
    明文。所謂認定犯罪事實之證據，係指足以認定被告確有犯罪行為之積極證據而
    言，該項證據自須適合於被告犯罪事實認定，始得採為斷罪資料。又苟未能發現
    相當證據或證據不足以證明，自不能以推測或擬制之方法，以為裁判基礎，亦分
    別有最高法院二十九年度上字第三一０五號及四十年度臺上字第八六號判例意旨
    可資參照。經查：
  (一)甲○○於偵查中固供承：「偽造立委馮定國委託書及盜刻印章是我做的，何范綺
    芬（即其太太）並不知情；（問：丙○○委託你寫偽造的馮定國特別助理在職證
    明給乙○○申請信用卡，丙○○及乙○○知否係偽造的？），答：他們均知道是
    偽造的」等語（見偵查卷第三百十二頁以下），惟其於原審則供稱：「丙○○知
    道我沒有在馮定國處當助理，因為他有看過我家裡有馮定國的印章，我是事後才
    向丙○○提到我有幫乙○○做在職證明」（原審卷第八十九頁、第一百三十頁）
    ，於本院亦到庭證稱：「當時乙○○和丙○○來看我時並沒有說要申請信用卡，
    事後他自己來找我，說要申請信用卡，請我幫忙，我說他沒有工作可能不太好辦
    ，為了幫助他，我就用馮定國特別助理的名義幫他做了一份在職證明書。九十一
    年三月四日檢察官偵查時，我沒有聽清楚檢察官是問事前、事後還是當時，丙○○確實事前不知情」等語，按依其上開供詞，固可證明被告知道甲○○有幫乙○○做在職證明等情，然究竟於乙○○申請信用卡之行為前或行為後知悉，於偵查
    中未明確供認，而於審判中則明確供稱被告係於行為後始知悉，是以本諸證據法
    則，自難以證人甲○○曾為被告知情之供述一語，即認定被告於行為前即知情且
    有共同犯意聯絡而論以共同正犯之罪行。
  (二)甲○○之妻何范綺芬於警訊中雖亦稱：「我先生甲○○冒充立法委員馮定國製作
    委託書及幫助乙○○等人申請書信用卡之事，全都是我出主意要我先生去做的及
    刻馮立委之章戳…丙○○委託甲○○替乙○○申請支票及信用卡，有幫我們付房
    租、水電費、我先生在亞東醫院的醫藥費等約新臺幣二十萬元，乙○○沒有拿錢
    給我們，丙○○知道甲○○根本不是立法委員馮定國之助理，也知甲○○並沒有
    經馮立委授權使用章戳」等語（見偵查卷第二十六頁），惟如上述，甲○○於偵
    查中業供稱：「偽造立委馮定國委託書及盜刻印章是我做的，何范綺芬（即其太
    太）不知情」等語，是以檢察官乃據此就何范綺芬為不起訴處分（參卷附不起訴
    處分書），按甲○○與何范綺芬情為夫妻，甲○○既供稱何范綺芬不知情，則何
    范綺芬又如何知悉被告丙○○曾委託甲○○替乙○○申請支票及信用卡等情，進
    而言之，其既未親自知悉該等情形，則其於偵查中之上開證述，即屬傳聞法則，
    難據以採為證據。
  (三)如上所述，本件既無積極證據足以證明被告有參與行使偽造私文書之犯行，則其
    辯稱「我是事後才知道的，沒有實際參與」等語，即屬可採，自應為被告無罪之
    諭知。
五、原審未詳予調查，遽以甲○○及其太太何范綺芬於偵查中之供詞，判處被告有期
    徒刑四月，其認事用法容非妥適，是以被告提起上訴否認犯罪，即有理由，應由
    本院就被告部分撤銷改判，並為被告無罪之諭知，以昭平允。
據上論斷，應依刑事訴訟法第三百六十九條第一項前段、第三百六十四條、第三百零
一條第一項前段，判決如主文。
本案經檢察官施慶堂到庭執行職務。
中      華      民      國      九十二      年     六     月     十     日
                              臺灣高等法院刑事第二十一庭
                                  審判長法  官  葉  騰  瑞
                                        法  官  莊  明  彰
                                        法  官  黃  國  忠
右正本證明與原本無異。
檢察官如不服本判決，應於收受送達後十日內向本院提出上訴書，其未敘述上訴理由
者，並得於提起上訴後十日內補提理由書（均須按他造當事人之人數附具繕本）。
                                        書記官  劉  貞  達
中      華      民      國      九十二      年     六     月     十     日


司法院資訊處製作；財團法人民間司法改革基金會備份。
